臺灣臺北地方法院民事判決　　　　　　　92年度訴字第4497號
原　　　告　先豐電子股份有限公司
　　　　　　　　　　　衖7號
法定代理人　丙○○
訴訟代理人　巫宗翰律師
複代理人　　甲○○
被　　　告　銓世達國際有限公司
法定代理人　丁○○
訴訟代理人　傅文民律師
複代理人　　乙○○
上列當事人間給付貨款事件，本院於94年8月1日言詞辯論終結，
判決如下：
    主  文
被告應給付原告新台幣壹佰貳拾捌萬參仟柒佰零壹元，及自九十
二年七月一日起至清償日止，按年息百分之五計算之利息。
原告其餘之訴駁回。
訴訟費用由被告負擔十分之八，餘由原告負擔。
本判決於原告以新台幣肆拾貳萬柒仟玖佰元為被告供擔保後，得
假執行。但被告如以新台幣壹佰貳拾捌萬參仟柒佰零壹元預供擔
保後，得免為假執行。
原告其餘假執行之聲請駁回。
    事  實
一、原告起訴主張：
（一）被告於民國91年9月至92年1月間陸續向原告訂購貨物，原
      告依被告所請，將數量、品質相符之貨物送達被告位於桃
      園市○○○街46號1樓之營業處，並經被告受領，且原告
      於交付貨物同時開立發票交被告收執，依商業習慣收受發
      票即視為收受貨物，詎被告竟拒不給付貨款，計積欠原告
      貨款1,625,346元，為此爰依法提起本件訴訟。
（二）、對被告抗辯之陳述：
（1）否認被告所提美國公司扣款事實之真正，玆將理由臚列如
     次：
   1.被告所提美國ＷＣＴ（Worldwide Circuit Technologies,
     Inc.）公司就被告公司扣款美金119,451元（訂購扣款57,
     478元美金、運費扣款4,885元美金、底片扣款57,088元美
     金）之證明，完全係被告之客戶ＷＣＴ單方面制作之私文
     書，雖經美國舊金山郡市之認證，然其並不失其私文書之
     性質，此認證美國舊金山郡並未實質審究，僅為形式認證
     ，是以原告否認其文書之實質真正性。
   2.經原告赴美國查證結果，美國ＷＣＴ公司之負責人係被告
     公司法定代理人丁○○之親弟，此觀原告提出之美國ＷＣ
     Ｔ公司基本資料上載負責人：CHIEF EXECUTIVE:DORIAN
   　KU, PRES，其中DORIAN KU（顧）。即為丁○○之同胞兄弟
     ，且被告已於答辯狀（二）中自承與ＷＣＴ之兄弟關係，
     準此，既然美國ＷＣＴ與被告公司兩者之負責人為親兄弟
     關係，則美國ＷＣＴ出具不實資料以替其兄減免債務，實
     不違常理，則其資料之真實性即屬堪疑。
   3.退步言之，依被告所提美國ＷＣＴ之給付貨款明細資料所
     示，自91年9月至92年1月交易付款實付被告公司金額如下
     ：91年9月：美金22,360元。91年10月：美金17,160元
     。91年11月：美金8,063元。91年12月：美金31,184元
     。92年1月：美金69,994元。（22,360 + 17,160 +8,
     063 + 31,1 84 + 69,994 = 148,761）
   4.對照被告所提民事答辯狀兩造貨款對帳明細表所載，被告
     認為其應給付金額如后：91年9月：被告無需給付貨款，
     另須倒扣美金8,190元。91年10月：被告無需給付貨款，
     另須倒扣美金12,118.6元。91年11月：美金3,622元。
     91年12月：被告無需給付貨款，另須倒扣美金3,095元。
     92年1月：被告無需給付貨款，另須倒扣美金1,366元。
     (-8,190 - 12,118.6 +3,622 -3,095 -1,366 = - 21,147.
     6)
   5.綜上，暫且不論美國WCT之扣款是否真正，惟依被告所提
     WCT資料顯示，被告公司自美國WCT取得美金148,761元貨款
     ，而卻對原告主張違約罰扣款21,147.6美金，實與理不合
     。
（2）就被告所提損害賠償證明乙事，原告否認其主張之真正，
     茲將理由臚列如次：
   1. 原告起訴請求被告給付91年9月至92年1月份貨款總計為新
      台幣1,625,346元：91年9月：新台幣339,160元91年
      10月：新台幣886,827元。91年11月：新台幣251,093元
      。91年12月：新台幣55,498元。92年1月：新台幣
      92,768元。（339,160 + 886,827 +251,093 + 55,498 +9
      2,768 = 1,625,346）
   2. 前揭貨物、發票被告已承認業已收受無訛，而觀被告所提
      華南銀行外匯交易單所示，益可證明被告乃臨訟編擅之扣
      款資料，實不足採信：被證八匯入美金34295.79元（匯
      率：34.77），折合台幣1,192,465元。被證九匯入美金
      44,000元（匯率34.605），折合台幣1,522,620元。被
      證十匯入美金70,000元（匯率34.73），折合台幣2,431,
      10 0元。右三項合計匯入美金148,295.79元，折合台幣為
      5,146,185元。惟原告起訴請求1,625,346元，而依被告所
      提華南銀行外匯交易資料，姑且不論被告所言扣款根本並
      非事實，退萬步言之，在90年9月至92年1月間被告因原告
      所交付之貨物已自ＷＣＴ收受高達5,146,185元之貨款，
      比原告請求貨款相差3,520,839元，則被告已獲利如此龐
      大，何來損害呢？綜上，被告所提「損害證明」之扣款資
      料，完全係其單方面制作且為符合華南銀外匯金額而臨時
      拼湊而成。
（3）被告主張損害賠償扣款，違反經驗法則，蓋原告自91年5月
     份起與被告首次交易，前3個月被告均以現金票付款，而自
     92年09月份起付款即有遲延現象，而迄92年6月份後被告從
     92年9月份之貨款即拒不給付，而若被告主張訂購扣款、運
     費扣款為有理由，為何每次交易後，原告若有遲延之事，
     被告理應告知扣款金額多少才是，而非迨原告起訴請求貨
     款後，始主張損害賠償之抵銷問題，此為其一。又本案原
     告係92 年6月24日起訴在案，自91年9月至92年6月24日長
     達約十個月期間，被告均未向原告表示違約罰扣之事，這
     豈不是違反經驗法則？而被告顯係有故意賴帳而以罰扣之
     事抵充貨款之嫌。
（4）就被告抗辯自美國ＷＣＴ所收到匯款，尚且大於原告請求
     系爭貨款，並提出91年9月至92年4月ＵＰＳ出口海關報稅
     單（被證15，下稱稅單）、ＵＰＳ向被告請領運費之明細
     表（被證16，下稱明細表）。以為證明，惟被告所提上開
     被證15、被證16二項證物，根本無法說明且與本案無涉，
     茲將理由臚列如次：
  1.91年9月至92年1月ＵＰＳ海關報稅單部份：前揭買受人皆為
    「ＴＲＡＮＳ　ＴＥＣＨ　ＩＮＴＥＲＮＡＴＩＯＮＡＬ」
    公司，並非ＷＣＴ公司。是買受人皆非美國ＷＣＴ公司，則
    被告要以此證物證明何事？與系爭本案何干？
  2.91年9月至92年1月ＵＰＳ請領運費明細表部份：ＵＰＳ向被
    告之請領運費明細表，充其量僅為證明被告確有出貨至美國
    之證明，且細觀其內容大部份皆非送往美國ＷＣＴ公司，被
    告提出證明本應為證明下列事項：、ＵＰＳ送貨明細全部
    皆送至美國ＷＣＴ公司。、送至ＷＣＴ公司並非全部由原
    告交付之貨物。而被告所提上開證物內，另有其他公司，則
    如何證明被告所說其自ＷＣＴ匯入之貨款係有其他協力廠商
    之貨款呢？被告根本係詞窮語遁，才以此為藉口，然亦無法
    圓謊。
  3.91年9月至92年1月ＵＰＳ海關報稅單、ＵＰＳ向被告之請款
    明細表與ＷＣＴ出具之原告扣款明細互相矛盾，由稅單、明
    細表知被告大部份貨物均送至美國其他客戶，而並非全部為
    ＷＣＴ公司，惟被告卻於92年12月15日陳報ＷＣＴ對被告公
    司就原告所交付貨物之扣款一覽表，且經我國舊金山台北經
    濟文化辦事處認證之事，欲以此矇騙法院，實為不足可取。
    被告自被訴迄今，皆以其遭美國ＷＣＴ公司求償為由而欲以
    此抵銷原告貨款，惟以稅單、明細表及被告93年2月27日民
    事答辯狀第3頁中所載ＷＣＴ扣款計算之證明，益可證之被
    告臨訟編擅之證據。
  4.被告未於原告每次交易後表示違約扣款之意思，則瑕疵已治
    癒，被告一再聲稱兩造間之訂單上載有遲延一日扣款美金
    100元及遲延交貨超過3日被告即不付款之規定；惟查被告並
    未於原告每次交貨後表示遲延須扣款之意思表示，此視為受
    領且瑕疵已治癒。且觀原告係於92年06月起訴後，被告始以
    原告遲延扣款抗辯，在未起訴前均未有任何扣款之意思表示
    。而若原告真有延遲之情，倘被告在遲延之時即通知原告應
    扣款，則原告當自應有所警惕，而非交貨當時不告知而係於
    原告起訴請求貨款時始以此為抗辯，被告顯係有「權利濫用
    」之嫌疑。
（5）就被告提出美國ＴＴＩ與ＷＣＴ之認證書，證實ＴＴＩ與
     ＷＣＴ實為同一法人，則原告對其認證私文書之真正，形
     式上不爭執，惟仍就其私文書之實質真確性為爭執。另就
     被告主張曾於91年08月份對原告遲延交貨而為扣款，原告
     對此並不表示異議，且進而收受經扣款之貨款1,061,140元
     ，而用以證明原告明知遲延交貨，依約「除必須自負運費
     外，並有1日100元美金的罰款，一直到實際出貨日為止」
     之論據，惟經查，被告之抗辯顯為無據，茲將理由臚列如
     次：
    1.兩造間之交易在91年08月之前，原告雖亦有遲延交貨之情
      事，惟被告亦正常付款，並無任何扣款，即證明並無被告
      前述主張依合約遲延一日須扣款100美金、運費自負之事
      ，茲舉被告所列91年5月、6月、7月貨款明細表暨匯款紀
      錄如后：
    (1)91年5月份貨款明細表暨匯款紀錄：接單金額：5,510元美
      金、付款金額：5,510元美金。折合新台幣184,695元，其
      中訂單號碼：7305、7317、7383、7403均有交貨遲延情事
      ，亦未見被告主張扣款。被告於91年7月5日匯入原告帳戶
      184,695元。
    (2)91年6月份貨款明細表暨匯款紀錄：接單金額：32,329.4
      元美金、付款金額：32,32 9.4元美金。折合新台幣
      1,156,528元。其中訂單號碼筆數共47筆，而除了7443、
      7467、4787 、7603、7613、7612、7637、7643、768701
      、768702、771201等11筆有在交貨期限內交貨外，其餘
      36筆亦有遲延交貨情事，亦未見被告罰扣款。被告於91年
      8月8日匯入原告帳戶1,156,528元。
    (3)91年7月份貨款明細表暨匯款紀錄：接單金額：20,962元
      美金、付款金額：18,405美金。折合新台幣632,488元。
      其中訂單號碼筆數共計26筆，而除了被告主張774701等9
      筆訂單有問題外，其餘貨款照付，且前揭9筆貨款亦因由
      於原告異議，而於91年10月22日補足差額2,257元美金。
      （差額2,257元美金折合新台幣89,124元）
    2.91年8月份貨款被扣款部份，原告亦要求被告足差額，而
      被告均未置罔聞，且於91年8月份起即將全部貨款拒付，
      原告無奈，始提本案訴訟迄今。
    3.由91年5、6、7月份之貨款給付，被告明知原告有遲延之
      情亦均無扣款之行動，即已證兩造並無「遲延一日罰扣
      100元美金、運費自負」之約定，退萬步言之，即使兩造
      有此約定，亦因被告收受貨物交付貨款均未聲明遲延扣款
      之事而默認，其瑕疵已治癒。
（6）原告並無逾期交付貨物給被告之事實，原告就系爭貨物在
     91 年9月至92年1月間共與被告交易53筆，原告均準時交付
     貨物予被告收領，此有出貨單及發票影本共計111紙可證。
     出貨單上亦均有被告公司簽收之事實，被告亦不否認有收
     受系爭全部貨物。退步言之，倘原告真係有遲延之事實，
     亦因被告並無拒絕受領而為遲延之瑕疵已治癒。
（三）若　鈞院仍認定原告應負遲延違約責任，依系爭買賣契約
      中規定：「……遲延交貨1日扣款100美金及遲延交貨三日
      被告即不付款之規定」顯然過高且細繹本案有些單筆交易
      金額亦不超過50美元，卻規定遲延交貨即須負100百美元
      之違約責任，實屬過高，請　鈞院依民法第252條酌減之
      。
（四）聲明：（1）被告應給付原告1,625,346元，及自起訴狀繕
      本送達之翌日起至清償日止，按年息百分之五計算之利息
      。（2）願供擔保請准宣告假執行。
二、被告方面：
（一）本案系爭契約為承攬與買賣混合之契約，蓋被告將客戶所
    設計之印刷電路板線路壓縮圖，連同數量、品質、交期及價
    錢一併於訂購單中標示，協力廠商（即原告）於接到訂購單
    後，必須完全依照被告所提供客戶之線路圖製作，不得有任
    何的更改。故而原告並非先以己力自行完成成品後，再由被
    告下單採購；而是必須每次都由被告提供客戶所設計的線路
    圖之後，原告方可依訂購單進行製作。而被告依照與原告事
    前所商議之承製價錢，於訂購單中標明數量、品質、交期及
    價錢，同時每一份訂購單均有其製作要求規範，構成訂購單
    之一部份，原告每次接到訂購單時得詳閱訂購單上所規定之
    數量、品質、交期、價錢及製作要求規範來決定是否承接該
    訂購單。故原告有權依照自己的製程能力及時間表來決定是
    否接受該訂購單。若原告決定承接該訂購單，則將該訂購單
    回傳本公司。依照訂購單上原告所同意的製作要求規範第
    14條，原告有義務依照訂購單上所規定之交貨日期準時交貨
    ，如果不能準時交貨，必須於2日前以書面通知被告，若未
    事前通知被告，而於出貨日當日未能出貨者，每遲延1日需
    扣款美金100元，同時運費改由原告負擔。故而原告只要於
    原定出貨日2日前通知被告，即可免於扣款及負擔運費，而
    被告亦可事前告知國外客戶，以減少國外客戶之損失；然原
    告未事前告知，致造成被告之客戶莫大之損害；被告亦遭扣
    款。另依照訂購單上原告所同意的製作要求規範第19條，被
    告有權向原告調取所有權屬於被告之工作底片，若原告拒絕
    調取，則被告得於未交付之貨款中予以扣除。同時在原告回
    傳的工作檔中，亦附有委託保管同意書，其內聲明原告有義
    務將底片送交被告所指定之處所，否則同意被告依市價扣除
    底片價格，查本件被告之國外客戶於民國91年10月中旬要求
    被告將底片收回，而被告於91年10月22日以Ｅ-ＭＡＩＬ通
    知原告交還底片，詎原告竟置之不理，致被告之貨款遭客戶
    直接扣除底片之價格。故依計算書之所示，在扣除原告遲延
    交貨之罰款及應負擔之運費後，原告對於被告已無貨款可得
    請求給付。況且原告因為拒絕被告調取工作底片，而應賠償
    被告之金額亦高達新台幣1,401,000元，足供抵銷原告之貨
    款債權。
（二）原告抗辯否認被告所提美國公司扣款文件之真正，然被告
    係應原告於開庭時主張，被告提出之美國客戶匯款金額及扣
    款金額，應有我國駐外單位之認證云云，而拜託美國客戶Ｗ
    ＣＴ提供相關認證文件。而原告要求被告提供認證後，即又
    藉口僅有形式上之審查無以證明ＷＣＴ所做文書之真正性。
    而ＷＣＴ之經理人ＤＯＲＩＡＮ　ＫＵ確為被告法定代理人
    丁○○之胞弟，此為原告早已知道之事實，此由原告所附之
    文件上亦可佐證，同時ＷＣＴ負責人（ＰＲＥＳＩＤＥＮＴ
    ）依原告之查證乃另有他人。同時被告法定代理人丁○○之
    胞弟ＤＯＲＩＡＮ　ＫＵ雖然在ＷＣＴ公司任職，但被告所
    有一切交易往來仍是以ＷＣＴ為對象，被告之貨款也是向Ｗ
    ＣＴ之財務部請款，再由ＷＣＴ匯款被告之帳戶，原告謂被
    告法定代理人之胞弟任職於ＷＣＴ，即擅自推斷ＷＣＴ會因
    此為被告出具不實之資料，實不可取。
（三）ＷＣＴ給付被告貨款之明細，被告均可提出華南銀行之買
    匯交易憑證為證，同時美國客戶ＷＣＴ亦有出具文件予以認
    證，茲再說明如下：
    1.ＷＣＴ於91年12月13日付：(1)91年9月的訂購金額美金37,
      720元減扣款美金18,053元。(2)91年10月的訂購金額美金
      47,108元減扣款美金32,925元。(3)91年11月的訂購金額美
      金59,025元減扣款美金1,491元。減底片沖回款57,088元
      。得出之美金34295.79元。
    2.ＷＣＴ於92年1月22日付：91年12月訂購金額美金29,935
      元加91年9、10、10、12月運費，減訂購金額扣款，減91
      年9、10、11、12月運費扣款，得出之美金44,474元。
    3.ＷＣＴ於92年2月27日付：92年1月之結算金額美金70,
      000元。足證被告的確因為原告之遲延交貨，而遭ＷＣＴ
      扣款高達美金62,363元
（四）原告抗辯被告主張損害賠償扣款，違反經驗法則，然被告
      自91年5月份開始下單給原告，雙方約定前3個月付款方式
      為次月結現金，之後改為次月結60天付現金，如果原告嚴
      重遲延交貨時則付款方式延長為次月結90天付現，故91年
      5、6、7 三個月之貨款，被告均於原告出貨後之次月與原
      告結算，並直接匯款於原告台北國際商銀南崁分行000
      0000000000之戶頭，從未開過任何現金支票與
      原告，自8月份起雙方談妥貨款改為次月結60天付現，故8
      月份之貨款，於11月底被告與原告結算後，亦直接匯款與
      原告，均未有原告所稱故意拖欠貨款之情事。原告指稱被
      告自91年9月份起付款即有遲延現象，更是無的放矢，如
      前所述自91年8月份起雙方即同意付款方式改為次月結60
      天付現。同時如果原告嚴重遲延交貨時則付款方式延長為
      次月結90天付現。被告曾於91年10月31日以E-MAIL通知被
      告8、9、10月份承接訂單遲延交貨之天數，即已告知原告
      嚴重遲延，貨款付款方式改為次月結90天付現，故而9月
      份之貨款，本應於12月底結算，而於次月15日前付款，同
      時被告於92年1月以E-MAIL通知原告終止合作關係，依訂
      單條款之規定，原告必須於92年4月22日以後才能向被告
      請款，若依原告所說的被告9月份貨款遲延給付，則原告
      應該於10月底被告遲延付款時便催告被告儘速付款，同時
      也不應該繼續承接被告91年11、12月及92年1月之訂單，
      是雙方本就己經談好付款方式為次月結90天付現。另原告
      回傳被告之訂單中亦有遲延交貨一日扣款美金100元及遲
      延交貨超過3日被告即不付款之規定，被告並於訂單中註
      明：「如果不同意被告於訂單中所規定之條款，請勿製作
      」，原告將訂單以E-MAIL回傳給被告，即表示同意及接受
      被告於訂單中所規定之事項，同時被告於91年5、6、7、8
      四個月付款與原告時，被告均於對帳單中依據訂單上之款
      告知原告遲延扣款之金額及應負擔之運費，原告均無表示
      任何異議，足見原告早已自知其遲延交貨所應被扣之款項
      ，然而原告竟然推稱被告未於原告每次遲延交貨後，立即
      通知原告扣款金額，實屬無稽。
（五）原告所謂被告自美國客戶ＷＣＴ所收到之匯款，尚且大於
      原告請求之系爭貨款云云，與事實不符，蓋被告乃是以出
      口為業之貿易商，將所承接之國外訂單交由協力廠商製作
      ，自然不可能只有原告一家協力廠商，被告特將91年9月
      ~93年1月UPS出口之海關報單以及UP S向被告請款之明細
      表呈庭，茲詳述如下：(1)91年9月：被告出口貨物合計39
      件，原告貨物佔19件。(2)91年10月：被告出口貨物合計49
      件，原告貨物佔24件。(3)91年11月：被告出口貨物合計60
      件，原告貨物佔12件。(4)91年12月：被告出口貨物合計
      34件，原告貨物佔3件。(5)92年1月：被告出口貨物合計
      39件，原告貨物佔4件。由前述可知被告於91年9月~93年
      1月份共計出口216件貨物，而原告之貨物僅占62件，尚不
      及三成，由此可見被告除了原告之外尚有其他多家之協力
      廠商。
（六）依經認證之Cheng Hui Chang書面聲明所載，ＴＴＩ（Ｔ
      ＲＡＮＳ　ＴＥＣＨ　ＩＮＴＥＲＮＡＴＩＯＮＡＬ）係
      設立於民國88年，嗣於91年經變更組織為ＷＣＴ，故ＴＴ
      Ｉ與ＷＣＴ實為同一法人。據此ＷＣＴ主張就被告於91年
      9月至92年1月間遲延交貨一節，依約扣取美金62,363元，
      尚難認於法無據。
（七）原告明知其遲延交貨時，依約除必須自負運費外，並有一
      日美金100的罰款，一直到實際出貨日為止，此細繹ＷＣ
      Ｔ開立予被告之貨款明細所載，其主張被告遲延交貨並依
      約扣款者，計有訂單編號O143452,U143575,Q143346,S143
      559,S143563,S34S143563,S343670,O00000000,O143777,
      G2 43562,M00000000,M143778,O143781,M1 43776,G2437
      73,U143884,G143883,D243889,H243887,T143893,O143772
      ,S143667,U143894,H243885,U143780,Q00000000,Q143666
      ,O143771,G243669,U 14399 8,G243 782,O146005,U14611
      1,S146113,U00000000,U146117,M146225,S346442,M14709
      9,G246996等35筆，而經查上開訂單編號亦均呈現於原告
      開立予被告之對帳單中，且被告早於91年10月31日，即以
      電子郵件就原告於91年8、9、10月間遲延交貨情況詳加告
      知，可見被告於91年9月至92年1月間因遲延交貨遭ＷＣＴ
      扣款，確因原告於91年9月至92年1月間違約遲延交貨所致
      。事實上，被告前於91年12月17日，以電子郵件告知原告
      其於91年8月間遲延交貨並應扣款者，計有訂單編號7907,
      8003,8017,2O0000000,8023,2O000000 0等6筆，而原告對
      此並不表示異議，且進而收受經扣款之貨款1,061,140元
      ，是原告明知其遲延交貨時，依約「除必須自負運費外，
      並有一日美金$100的罰款，一直到（其）實際出貨日為止
      」。
（八）原告又主張有關91年7月份貨款，除「被告主張77470 1
      等9筆訂單有問題外，其餘貨款照付，且前揭九筆貨款亦
      因由於原告異議，而於91年10月22日差額2,257元美金補
      足」云云，並提出原證七、原證八為證。然查原告所指「
      774701等9筆訂單」並未列入7月份對帳單，被告根本不何
      能就此補付7月份貨款，是此部分原告所言顯與事實不符
      。
（九）末查原告因遲延交貨情事，依約應遭被告扣款美金（下同
      ）21,558元（含遲延天數扣款、運費扣款），並應給付被
      告損害賠償金34,148元（含遲延交貨致被告所受損害29,
      025元，及營業上所失利益5,123元）。如以被告提出抵銷
      抗辯之93年7月8日為準，當日一元美金之市價為新台幣
      33.89元，則原告應遭被告扣款折合新台幣730,601元，並
      給付被告損害賠償金新台幣1,157,276元。
（十）原告主張被告未於原告每次交貨後表示違約扣款之意思，
      則瑕疵已治愈云云，於法無據，蓋以電子零件之國際貿易
      而言，貿易商要求國內製造商依約準時交貨固屬重要，但
      遇有製造商遲延交貨時，由於電子零件多屬量身訂製，不
      具流通性，為免雙方受損擴大，貿易商在國外未取消訂單
      前，均儘速安排貨物出口，同時請求國外客戶儘量收貨，
      因此被告才會在原告一再不準時交貨情況下，仍暫先收貨
      出口至國外，但有關遲延交貨所生違約責任，絕非一筆勾
      銷。
（十一）依兩造所約定訂購單所附協力廠商注意事項及ＰＣＢ製
      作要求第19條所載：「所有的．．．．工作底片．．．均
      為本公司所擁有，本公司有權隨時調閱索取，協力廠商亦
      有義務將其送至本公司所指定之處所，而且不得以任何理
      由拒絕，否則本公司得依市價於未付貨款中扣除」，故原
      告如未交還被告二層底片，應遭被告扣款7,000元，如未
      交還四層底片，應遭被告扣款9,000元，如未交還被告六
      層底片，應遭被告扣款12,000元，據此原告未交還被告91
      年5至8月份底片，應遭被告扣款1,077,000元，因未交還
      91年9月至92年1月份底片，應遭被告扣款新台幣297,000
      元。原告於94年5月24日寄送被告三箱不明物品，被告已
      通知原告前來取回，尚無從確定原告已返還被告底片。
（十二）原告雖主張其於91年8月前亦有遲延交貨情事，然未遭
      被告扣款，足認兩造間並無遲延一日需扣款美金100美元
      及運費自負之約定云云，事實上以原告於91年5月間之遲
      延交貨情事，係因原告已依約於訂單上的交貨日期，以
      e-mail通知被告，被告始未進而予以扣款。
（十三）聲明：（1）原告之訴駁回。（2）如受不利益判決，願
        供擔保請准宣告免為假執行。
三、本件原告主張被告於91年9月間起至92年1月間止，向原告訂
    購價值1,625,346元之貨物，並已由被告收受之事實，業據
    原告提出出貨單及發票共111紙為憑（見台灣桃園地方法院
    92 年訴字第1010號卷第12頁至第67頁），並為被告所不爭
    執，堪信為真實。原告主張被告應給付上開貨款1,625,346
    元，被告則主張原告交貨遲延，並以前揭情辭置辯。本件兩
    造所爭執之處，應在於：（一）兩造間有無達成「未經被告
    公司書面同意之遲延交貨，協力廠商（即原告）除自負運費
    外，並有一日美金100元的罰款，一直扣到協力廠商實際出
    貨日為止」之合意？若有合意，違約金是否過高？被告可否
    以上開約定請求原告賠償美金21,558元（含遲延扣款美金
    16,500元及運費扣款美金5058元，折合新台幣730,601元）
    ？（二）被告若遭其國外客戶扣款美金29,025元及其營業利
    潤美金5,123元之利益，合計美金34,148元（折合新台幣
    1,157,276元），是否可向原告請求賠償，並主張抵銷？（
    三）被告以原告未交還工作底片應扣款新台幣1,077,000 元
    （91年5月至8月之底片）及新台幣297,000元（91年9月至92
    年1月），合計新台幣1,374,000元，被告可否主張以之與原
    告之貨款請求權抵銷而拒絕給付貨款？（被告抗辯抵銷之金
    額共計新台幣3,261,877元）；經查：
（一）被告提出被告向原告下單之訂購單，依其訂購單後段，有
      協力廠商注意事項及PCB製作要求條款，其中第14條規定
      ：「協力廠商有義務依照訂單上的交貨日期準時出貨，如
      遇有特殊狀況必須遲延時，必須於訂單上的交貨日期二日
      前，以e-mail通知本公司，並經本公司書面同意。未經本
      公司書面同意的遲延交貨，協力廠商除必須自負運費外，
      並有一日美金100的罰款，一直扣到協力廠商實際出貨為
      止」，有其提出之訂購單在卷可憑；原告主張兩造對於遲
      延每日扣款100美元及自負運費部分並無達成合意，且被
      告收受視為受領，不得主張扣款；縱有遲延，其違約金亦
      屬過高，應予酌減等語。經查，上開訂購單之條款係附被
      告向原告下單之訂購單之後，原告於回覆訂購單時，自應
      知悉上開遲延賠償條款，原告主張二造對於遲延每日扣款
      100美元及自負運費部分並無達成合意云云，尚不足採。
      惟按約定之違約金過高者，法院得酌減至相當之數額，民
      法第252條定有明文；經查，本件二造約定原告遲延交貨
      ，除必須自負運費外，並有一日美金100的罰款，對照二
      造每次交易之數量，其中有些單筆交易尚未達美金200元
      ，若一日遲延即扣款100美元，則可能造成交易之貨款尚
      不足清償違約金，其違約金確屬過高，原告主張酌減，應
      屬有理，爰審酌原告遲延之情節並非重大，及二造交易之
      數量，及社會經濟狀況等情況，應認每日罰款美金100元
      部分予以酌減為每日美金50元為合理。經核，依被告所提
      對原告遲延扣款及運費扣款明細表（見被告93年7月8日所
      提民事準備書二狀附件一，本院卷第208頁），其中序號
      第32號，出貨單號碼2090號，經比對原告所提之出貨單（
      見台灣桃園地方法院卷第62頁），被告收到貨物日期應為
      91年12月23日，被告主張被告收到貨物之日期為92年1月
      22日，與上開出貨單不符；又其中序號34、35，出貨單編
      號1706、1665號，原告並未提出而為本件之請求，是上開
      序號32、34、35部分應予扣除，其餘經比對被告所提出之
      訂購單（被告92年8月1日提出，台灣桃園地方法院外放證
      物），及原告之出貨單，被告附件一所載之訂單交期與被
      告出貨單之日期，均大致與上開訂購單及出貨單相符，則
      被告得主張遲延賠償之金額為遲延天數扣款美金5,350元
      ，運費扣款為美金4,731元（詳細金額如本判決後附附表
      所示），合計美金10,081元，是被告抗辯因原告遲延交貨
      其得依約扣款之數額為美金10,081元，折合新台幣為
      341,645元（10,081×33.89＝341,645），逾此部分之金
      額主張抵銷，即無理由。
（二）被告雖另辯稱因原告遲延交貨致其遭國外客戶扣款受有美
      金29,025元之損害及營業利潤美金5,123元之利益，合計
      美金34,148元（折合新台幣1,157,276元），應由原告負
      賠償責任云云。惟查，被告對於前揭所稱遭國外客戶扣款
      及營業利潤損失，僅於93年7月8日準備書二狀提出自行製
      作之附件二、附件三明細表（見本院卷第210、212、213
      頁），並無其他相關資料可資佐證，自難認定與本件有何
      關連。況縱或屬實，被告與其國外客戶如何約定交貨期間
      並非原告與被告之契約內容，縱國外客戶認系爭貨物有遲
      延，已係被告與國外客戶之糾紛，尚難遽認原告交付貨物
      有逾被告之國外客戶所要求之交貨期限，故被告之國外客
      戶以貨物遲延而向被告主張扣款等情，亦與原告無涉。被
      告以系爭貨物因交貨遲延，致其遭國外客戶扣款美金29,
      025元及營業利潤美金5,123元部分，應由原告負賠償責任
      云云，尚非可取。
（三）被告另辯稱原告未交還工作底片應扣款新台幣1,077,000
      元（91年5月至8月之底片）及新台幣297,000 元（91年9
      月至92年1月），合計新台幣1,374,000元云云；原告固不
      否認尚未交還工作底片，惟否認應遭扣款，且主張該工作
      底片已於94年5月24日交付等語。按行使權利，應依誠實
      及信用方法，民法第148條第2項定有明文。本件被告並未
      證明原告未交還底片其因此受有何損失，其逕依市價主張
      扣款，其行使權利，已難認為合理；本件系爭工作底片之
      所有權既仍屬被告所有，且原告就該工作底片並未拒絕交
      付或行使留置權之情形，被告亦不得轉為損害賠償請求權
      ，從而，被告對於原告交還之工作底片拒絕受領，顯有違
      誠實信用方法，被告主張對原告依市價扣款而得與原告之
      貨款請求權抵銷云云，亦無可取。
四、綜上所述，被告辯稱因兩造有達成遲延交貨每日扣款100美
    元及自負運費之合意，尚屬可採，惟其約定之違約金確屬過
    高，經酌減後，被告得主張抵銷之金額為341,645元，逾此
    部分之金額，主張抵銷，即無理由。至被告另辯稱因原告遲
    延交貨致其遭國外客戶扣款美金29,025元及其受有所失利益
    美金5,123元，及原告未交還工作底片，應扣款新台幣1,
    374,000云云，均無可取，已如前述，被告辯稱得以之與原
    告之貨款請求權抵銷而拒絕給付貨款云云，即屬無據。是扣
    除上開被告得主張抵銷之金額341,645元，從而，原告得主
    張之貨款為1,283,701元（1,625,346-341,645＝1,283,701
    ），原告依據買賣之法律關係請求被告給付1,283,701元部
    分，並加計本件起訴狀繕本送達之翌日即92年7月1日起至清
    償日止，按年息百分之五計算之利息，為有理由，應予准許
    。逾此部分之請求，即無理由，應予駁回。
五、本件事實已臻明確，兩造其餘聲明、證據及其他未經援用之
    證據，均無一一論述必要，附予敘明。
六、假執行及免假執行之宣告：兩造均陳明願供擔保，請求宣告
    假執行及免為假執行，經核原告勝訴部分，合於法律規定，
    茲分別酌定相當之擔保金額，予以准許。原告其餘假執行之
    聲請，因訴之駁回而失所依據，應予駁回。
七、結論：原告之訴一部有理由，一部無理由，依民事訴訟法第
    79 條但書、第390條第2項、第392條，判決如主文。
中　　華　　民　　國　　94　　年　　8 　　月　　29　　日
                  民事第二庭  法  官　吳淑惠
以上正本係照原本作成。
如對本判決上訴，須於判決送達後廿日內向本院提出上訴狀
中　　華　　民　　國　　94　　年　　8 　　月　　30　　日
                              書記官  蔡凱如
